臺灣臺北地方法院民事簡易判決
110年度北簡字第481號
原      告  李秀    

被      告  蔡德霖  

上列當事人間確認本票債權不存在事件，於民國111年4月18日言
詞辯論終結，本院判決如下：
    主    文
原告之訴駁回。
訴訟費用由原告負擔。
    事實及理由
一、本件被告持有原告為發票人，於民國107年8月6日簽發、票
    號CH741031、票面金額新臺幣（下同）3,000,000元之本票
    及同日簽發、票號CH741032、票面金額700,000元之本票（
    下稱系爭本票），向本院聲請裁定准予強制執行，經本院10
    9年度司票字第14375號民事裁定（下稱系爭裁定）准許。被
    告持有系爭本票對於原告之本票債權存在與否，已致原告在
    私法之地位有受侵害之危險，而此項危險得以對被告就系爭
    本票之債權是否存在之確認判決除去，故原告有受確認判決
    之法律上利益，另原告經合法通知，未於最後言詞辯論期日
    到場，無民事訴訟法第386條所列各款情事，依被告聲請一
    造辯論判決。
二、原告主張、聲明：原告簽立系爭本票之原因，是102年3月11
    日鍾介仁借名登記人改為林翠玲，做所有權移轉登記。同年
    5月16日設定林翠玲名下房子300萬。原告、被告及林翠玲於
    104年9月24日簽下切結書，300萬借款與林翠玲無關。到期
    日105年5月17日，原告將台銀支票150萬兩張予被告及林翠
    玲。105年8月9日陳寬鴻設定原告木柵房屋，並於106年3月2
    3日拋棄設定。106年3月31日林翠玲變更印鑑章並申請印鑑
    證明，用途為清償用並交給原告，清償時不需印鑑證明，印
    鑑證明無法使用，林翠玲將印鑑章及身分證交予原告申請印
    鑑證明。原告並於當日申請林翠玲不限定用途之印鑑證明。
    於106年3月31日，林翠玲為義務人，提供房子設定1,500萬
    予陳寬鴻，原告為債務人。林翠玲會同意設定房子，並願交
    付印鑑證明、印鑑章及身份證予原告，因台企房貸款的本息
    ，一直由原告支付匯款至林翠玲帳戶。106年7月25日強制執
    行不動產鑑價（本院106司執字第76021號）。同年12月10日
    林廷修申請裁定拍賣抵押物（本院106年度司拍字第705號）
    ，107年3月16日林翠玲提確認本票債權不存在訴訟（本院10
    7年度北簡字第3049號），並於107年4月8日、5月10日開庭
    。107年4月16日107年司執字第35122號查封。107年8月6日
    原告至被告住處為訴訟和解，承諾林翠玲及被告，會清償房
    子被林廷修設定之債務。被告要求簽發系爭本票作為保證，
    原告依其要求簽發保證本票及寫下原由並照相留證。
　　原告簽發系爭300萬元本票時，寫下若林廷修還本票300萬元
    予林翠玲，林翠玲及被告將本票300萬元還原告。原告未向
    被告借款，被告從未匯款予原告，原告未欠被告售屋尾款49
    萬元及370萬元本票債務。原告於109年2月26日依法院和解
    書清償林廷修債務，原告、林翠玲及林廷修代理人三方於中
    山地政事務所塗銷房子設定時，已歸還300萬元本票予林翠
    玲。詎被告未歸還系爭本票，至法院申請裁定。系爭本票為
    保證用，應於和解協議書時即還給原告。107年4月18日原告
    從永豐敦北李秀帳戶00000000000000網路轉帳，誤轉了173
    萬元至永豐銀行忠孝東路分行林翠玲00000000000000帳戶，
    原告請林翠玲匯回173萬，與林翠玲溝通後，她說原告跟他
    友人借的款項要收回，林翠玲結算後，匯回66萬，並告訴原
    告她收了107萬，原告沒有欠林翠玲任何款項，已結清。並
    聲明：確認被告持有本院109年度司票字第14375號民事裁定
    所示本票，對原告之本票票據債權請求權不存在。
三、被告答辯、聲明：原告交付系爭本票予被告時，文中清楚表
    明原告在未被脅迫、未被偽造之下，自願開立本票並交付被
    告，故確認彼此有債權債務關係。被告及林翠玲並無承諾不
    會去法院做裁定。原告因信用不佳，且無資金，無法向銀行
    取得房屋貸款，故拜託林翠玲從鐘介仁（第一任借名登記人
    ）轉為第二任借名登記人。有借名登記合約書（本院卷第19
    7頁）證明林翠玲無得任何利益。林翠玲信用佳，向銀行取
    得3,740萬元，原告以實際所有人為由，取得林翠玲與銀行
    簽約之印章、銀行存摺，並將3,740萬元全數轉出。林翠玲
    突增加負債3,740萬元，原告又不按時繳銀行利息、房屋稅
    、地價稅、本金分攤…，林翠玲為維護自己信用，須替原告
    先繳，更常借款給原告去支付其他債務，致每日擔驚受怕。
    由於原告連續三個月不繳利息，台灣企銀於108年度重訴第8
    2號要求林翠玲清償借款，因房屋所有權是以登記為主，抵
    押權是所有權延伸，故林翠玲必須負擔清償之責。原告向林
    廷修借款300萬元無力償還，偽造林翠玲開立本票票號TH000
    0000，林廷修持該本票經法院裁定，二度對林翠玲名下房產
    查封，原告於107年4月8日以林翠玲名義提出債權不存在之
    訴，卻不繳納裁判費，林翠玲繳清裁判費並提出原告偽造有
    價票券之債權不存在之訴即107年北簡字第3049號。於該案
    調解條件有一條是，若原告未正常付房貸致房屋被拍賣，則
    原告必須支付300萬元，做為個人信用損害之補償。可知該
    案完全和被告債權債務無關。據切結書證明，清楚表明債權
    債務關係是原告和林廷修，與林翠玲無關。原告和被告及林
    翠玲間之往來關係從99年至107年，原告是會計師，其配偶
    詹庭禎為金融首長，深知金融法律，其名下資產都為借名登
    記，借名登記後收取大額貸款金額，向銀行巨額貸款又不按
    時繳交本金利息，致銀行拍賣被借名人房產致金融信用破產
    ，更甚偽造有價票券向房屋高額設定，致被借名人不敢被拍
    賣但又得承受銀行催繳，苦不堪言。系爭300萬本票是因原
    告買被告名下房產向林翠玲借300萬並未歸還，只以支票更
    換（票號：AJ0000000、AJ0000000，到期日105年5月17日）
    。直至107年8月6日才開立系爭300萬元本票（到期日108年3
    月31日）代替支票並約定到期日付清債務。這也是原告無法
    向法院提出清償證明之原因。系爭70萬本票係作爲每月支付
    林翠玲房貸利息，借據清楚表明原告向被告購買房屋尚有尾
    款49萬未付。 本票開立時，因加計利息及房屋增值（99年
    至107年）雙方同意以70萬為準。該借據和開立系爭本票日
    期為同一日，可證借據和本票間之關聯。被告和原告債權債
    務關係是99年開始，到現在110年8月，都未清償。並聲明：
    原告之訴駁回。
四、本院判斷的簡要說明：
(一)不爭執事項：被告持系爭本票聲請本院取得系爭裁定。
(二)爭執事項：原告主張系爭本票債權不存在是否可採?
　1.就系爭70萬本票：經查，依原告所提，107年8月6日時由原
    告所親自書寫出的借據(本院卷第95頁)，其上明白載明，尚
    欠被告49萬元尾款，且是99年時向被告購屋所積欠，若按法
    定利率計算欠款利息，原告於107年8月6日簽立系爭70萬元
    本票承認尚欠本息約70萬元，即與系爭70萬本票的票載金額
    相一致，可以認定。原告雖主張並未積欠被告上述尾款及利
    息，且被告仍居住在所售予原告之房屋內，未付租金，但至
    本院言詞辯論終結時止，均未提出已就系爭70萬元欠款向被
    告清償之事證，在原告無法提出證據證明已償還70萬元欠款
    的情形下，原告請求確認系爭70萬元本票的本票債權不存在
    ，即有誤會，難以採取。至原告所提的曾存入被告之妻林翠
    玲永豐銀行帳戶內之匯款資料，因無法排除原告是因借用林
    翠玲名義登記為房屋所有權人且設定抵押權後，履行所應負
    的給付貸款義務，自不能僅因上述的匯款資料，認定原告已
    清償該70萬元欠款。另原告雖提出所謂系爭70萬本票原因的
    照片(本院卷第97頁)，但在原告並未提出已清償70萬本息的
    情形，且無法認定所謂的房貸利息支付正常的條件已成就的
    情形下，也不能僅因上述照片，認為系爭70萬元本票的本票
    債權已不存在。
　2.就系爭300萬本票：依原告所提的系爭300萬本票原因說明照
    片(本院卷第95頁)，系爭本票的簽立日期及原告所書寫原因
    的日期都是107年8月6日，當時被告之妻林翠玲向本院對原
    告的債權人林廷修起訴請求確認300萬元之本票債權不存在
    ，其後原告、林廷修、林翠玲於107年10月4日在本院達成調
    解，此經本院調閱107年度北簡移調字第108號卷查閱在案，
    依該調解筆錄的附件，原告並未依上述原告所提系爭300萬
    本票原因，一併要求林翠玲返還原告交予被告之系爭300萬
    本票，且做為被告之林翠玲同意調解的條件，且參考原告無
    法提出已兌付原告曾以公司負責人身分，於105年5月17日另
    開立給被告之150萬元支票2張(本院卷第127頁)，自不能僅
    依原告自行書立且未經被告簽認的上述照片，遽認系爭300
    萬本票，屬保證本票，系爭300萬本票的本票債權，對原告
    不存在。至於原告所提的第二類謄本、異動索引表(本院卷
    第219-239頁)，僅能證明原告已依上述調解筆錄履行，並無
    法認定系爭300萬本票係原告片面主張且未經被告簽認同意
    之保證票，是原告上述主張，亦有誤會，而難採取。
五、綜上，原告主張系爭本票為保證票，並未積欠被告債務，請
    求確認被告持有系爭本票對原告的本票債權不存在，無理由
    ，應駁回。
六、本件事證已明，當事人其餘主張陳述及所提證據，經審酌後
    不影響上述認定及說明，故不詳論。
七、訴訟費用負擔，依民事訴訟法第78條。
中　　華　　民　　國　　111 　年　　5 　　月　　31　　日
            臺灣臺北地方法院臺北簡易庭
                                    法  官  詹駿鴻
以上正本證明與原本無異。
如不服本判決，應於判決送達後20日內向本庭（臺北市○○○路0段
000巷0號）提出上訴狀。（須按他造當事人之人數附繕本）如委
任律師提起上訴者，應一併繳納上訴審裁判費。
中　　華　　民　　國　　111 　年　　5 　　月　　31　　日
                                    書記官  徐宏華